【裁判字號】    90,重訴,1558
【裁判日期】    921017
【裁判案由】    損害賠償
【裁判全文】
臺灣臺北地方法院民事判決  九十年度重訴字第一五五八號
    原      告    新弘大機器廠有限公司
    法定代理人    甲○○
    訴訟代理人    曾丁壽律師
    複代理人      林倖如律師
    被      告    信溢有限公司
    法定代理人    朱邦男
    訴訟代理人    吳志祥律師
右當事人間損害賠償事件，本院於民國九十二年九月二十三日辯論終結，判決如左：
    主    文
原告之訴及假執行之聲請均駁回。
訴訟費用由原告負擔。
    事    實
甲、原告方面：
壹、聲明：
一、被告應給付原告新台幣三百四十七萬二千零二十二元及自民國八十八年四月十五
    日起自清償日止按年息百分之五計算之利息。
二、被告應給付原告新台幣二百三十六萬六千三百零八元，及其中一十八萬二千元自
    八十八年三月二十九日起，其中二百一十八萬四千三百零八元自起訴狀繕本送達
    之翌日起均至清償日止按年息百分之五計算之利息。
三、原告願供擔保，請准宣告假執行。
貳、陳述：
一、原告因承包前台灣省菸酒公賣局宜蘭酒廠（下稱宜蘭酒廠）廢水廠工程，而向被
    告購買離心式脫水機（下稱系爭脫水機），原告依被告指示已給付馬克一十八萬
    八千元及新台幣一十八萬二千元，因被告始終未能提供符合買賣合約所要求之機
    器，經原告自民國八十八年三月三十日起至同年六月三十日止陸續發函要求被告
    依約履行，然被告仍未依約履行，致原告遭宜蘭酒廠於八十八年十一月二十九日
    以檢驗不合格為由而退貨，原告不得已再向訴外人購買符合公賣局要求之機器，
    並已完成驗收。被告違反買賣合約（下稱系爭買賣合約）第十條第三款、四款之
    規定，而且兩造本約定於八十七年十一月三十日前裝船，以配合原告與宜蘭酒廠
    所約定之完工日期八十八年二月三日，然被告始終未能於期限內提供符合要求之
    脫水機，爰依民法第二百五十四條、第二百五十五條、第三百五十九條規定，以
    九十年十二月五日之準備書狀送達被告時為解除契約之意思表示，被告應依民法
    第二百五十九條規定返還已受領之價金馬克一十八萬八千元，即新台幣三百四十
    七萬二千零二十二元，並自受領時即八十八年四月十五日起；新台幣一十八萬八
    千元自八十八年三月二十九日起均至清償日止按年息百分之五計算之利息。
（一）本件離心式脫水機關於價金馬克十八萬八千元之部分，原應請求被告給付德國
      馬克，惟因九十一年一月一日起，歐元正式流通發行，德國馬克已失其通用效
      力，依民法第二百零一條、最高法院十八年上字第二八０九號判例、二十一年
      上字第三００四號判例、十九年上字第四三八號判例，自得請求被告改給付新
      台幣，此屬因情事變更而以他項聲明代最初聲明之情形，依民事訴訟法第二百
      五十五條第一項第四款之規定，原告得為訴之變更。
（二）本件原告分別於八十七年七月二十七日給付馬克一萬八千八百元整（對新台幣
      匯率為一比十九‧四六），八十七年十二月八日給付馬克一萬六千九百二十元
      （對新台幣匯率為一比十九‧三三），八十八年四月十五日給付馬克一十五萬
      二千二百八十元（對新台幣匯率為一比十八‧二五），被告應給付原告新台幣
      三百四十七萬二千零二十二元（18,800×19.46＋16,920×19.33＋152,280 ×
      18.25=3,472,022）。
（三）原告於八十八年三月二十九日經被告指示支付裔發實業有限公司（下稱裔發公
      司）一十八萬二千元，有匯款單為憑。
二、原告前向被告購買機器歷經下訂、保兌、報關、運送，乃至安裝試車等程序，最
    後仍無法符合要求，而不得不將機器拆除，重新購置新機器，此等費用支出，均
    係導因於被告不依約履行債務，依系爭買賣合約第十條第三款、民法第二百六十
    條、二百三十一條、及第二百三十二條之規定，被告應賠償原告所受損害及所失
    利益；又因被告未依約履行，導致被告遭宜蘭酒廠罰款，已嚴重影響原告公司商
    譽，依民法第二百二十七條之一準用同法第一百九十五條之規定，被告請求賠償
    原告商譽損失，其賠償金額均如附表三所示，計新台幣二百一十八萬四千三百零
    八元。
三、對被告抗辯之陳述：
（一）被告為本件買賣契約之當事人：
  １、原告確實向被告購買離心式脫水機，有系爭買賣合約可稽，況依被告於八十八
      年八月五日寄予裔發公司之存證信函，已自承與裔發公司訂有買賣契約，此與
      被告所提之「被證一」訂單（日期：八十七年七月十七日）相較並不相同，即
      可證明被告抗辯兩造間之買賣合約業已先解除云云，並不足採。
  ２、依系爭買賣合約第七條可知，付款條件為：「裝船時付90%，尾款10%試車驗收
      後一次付清」，本件之買賣價金為馬克二十二萬元，百分之九十金額為馬克十
      九萬八千元，原告依被告指示於八十七年七月二十七日、八十七年十二月八日
      及八十八年四月十五日共支付信用狀費用馬克十八萬八千元，剩餘馬克一萬元
      ，依被告要求匯款二十萬元給訴外人裔發公司支付「輸送泵浦」費用，惟依當
      時匯率換算，一萬元馬克僅相當於新台幣十八萬二千元，故原告乃匯款十八萬
      二千元予裔發公司。而「輸送泵浦」亦屬買賣標的之一部分，此參「宜蘭酒廠
      廢水場離心式脫水機新設工程施工說明書第十條第四項可證，此二筆費用合計
      符合系爭買賣合約之付款條件（即裝船時付百分之九十），自無付款金額與買
      賣合約不符之情形。
  ３、依系爭買賣合約第八條可知，信用狀之受益人係「德國原廠或其指定公司」，
      原告依被告指示開立信用狀予德國原廠，此有八十七年七月二十四日之傳真乙
      紙可稽，且依台灣銀行羅東分行所提供之8AEAＺ00000000000信用狀影本（下稱
      信用狀）之記載，該信用狀之申請人為「新弘大機器廠有限公司」（HSIN
      HUNG TA MACHINERY WORKS CO., LTD），信用狀之受益人（即出貨人）為柏帝
      公司（BIRD HUMBOLDT）（第59項），信用狀金額為馬克十八萬八千元（32B項
      ），與原告所述之付款情形，完全相同，依民法第二百六十九條之規定，自無
      不可，亦無違經驗法則。
  ４、被證四之「保證書」係由美商柏帝股份有限公司（下稱柏帝公司）單方提出認
      證請求，且僅為就脫水機之品質、規格、效能提出保證之文書，並非買賣契約
      甚明，況查脫水機既係由美商柏帝公司提供，當由美商柏帝公司出具保證書。
      原告雖曾授權被告向柏帝公司索賠，惟查系爭買賣合約第十條第三項既約定「
      所產生損失概由乙方與原廠承擔」，則原告授權被告向原廠求償，亦屬正常，
      尚不足證明係原告與柏帝公司間成立買賣關係。
  ５、原告雖曾提出被告與裔發公司之買賣合約，惟此規範者為被告與裔發公司間之
      法律關係，縱如裔發公司所言該公司並未介入本次買賣，並不表示被告未向德
      國原廠購買機器，更無從推論未透過裔發公司，就一定是原告向德國原廠購買
      。況查，本件重點在於原、被告間確實訂有買賣契約，至於被告為履行合約與
      何人購買機器，原告實無從干涉亦無從得知。
（二）兩造之買賣合約在本件訴訟提起前並未解除：
  １、被證一之「訂單」並非原告所簽定，根據該訂單之另一當事人柏帝公司法定代
      理人郝志雄到庭證稱，與其接洽脫水機之買賣，自始即為被告之法定代理人朱
      邦男，其亦證稱「與原告公司簽約是用傳真的，我並未與甲○○先生碰面，在
      簽被證一之前我並未見過甲○○，所有簽約都是由朱先生安排，誰傳真給我我
      不清楚... 」（參鈞院九十一年五月二十一日準備程序筆錄），是郝志雄先生
      並無法證明被證一之訂單係由原告所簽訂。況被告公司原法定代理人即證人朱
      邦男於九十二年五月二十日到庭作證時，即已明白表示：「這份合約（即被證
      一）郝志雄給我的，這份合約並不是我打的，也不是我簽的，是郝志雄說需要
      這份合約這份合約拿給我，叫我拿給原告」、「被證一的合約是郝志雄拿來時
      已經簽好，郝志雄說他自己打的，是否由他自己簽我不清楚，這張合約沒有用
      處，只是他要給本公司看的，表示有一個訂單」，由上述可知，被證一根本不
      是原告所製作，其上簽名及內容均非原告所為，如何生原告已向柏帝公司另訂
      買賣契約，並與被告解除契約之效力。又經鈞院提示原證十一，朱邦男表示：
      「上面的字（本公司向國外BIRD．．．）是我寫的。當時我認為我與原告站在
      同一線上，本公司指的是原告」。由此可知，係被告將原證十一傳真予原告，
      而原證十一上載明：「本公司向國外BIRD原廠訂購脫水機訂單」，其用即向原
      告通知「被告已訂購脫水機」，惟被告竟將上述關鍵文字塗去，另行以被告提
      出並主張係「原告」向「柏帝公司」訂購脫水機，依證人朱邦男之證詞已可還
      原事實真象，而依其證詞，將被證一與原證十一相對照，即可知被告主張兩造
      買賣契約已經解除，實不足採。證人朱邦男又承：「我在跟原告簽約之前就已
      經知道郝志雄要直接跟原告簽約」，由此可知，被告既明知柏帝公司希望與原
      告直接簽約在前，仍願與原告簽約，其真意自當係以信溢公司為買賣契約之當
      事人，而非僅立於幫助原告之地位，其中亦無任何認知上錯誤存在，益可證明
      被告確實以出賣人地位與原告訂定買賣契約，並負擔契約責任，否則被告既知
      悉柏帝公司欲與原告交易在先，若基於幫助的立場，何以仍要與原告簽約？是
      以兩造間之買賣契約確實存在，且並未解除，被告自應依約負責甚明。
  ２、被告下訂單後傳真與原告之「訂單」，其上記載「本公司向國外 BIRD 原廠訂
      購脫水機訂單」之字樣，被告所提出之被證一「訂單」該部分字樣已被刪除，
      實際上被證一之「訂單」應係被告以原告名義向柏帝公司訂定，自不足以證明
      兩造間買賣契約已因被證一（即原證十一）之訂單而解除，被告自不得據之主
      張免責。
  ３、被證一之「訂單」既非原告所簽訂，故被告以信用狀第「45A」項所載交易內
      容係依被證一即一九九八年七月十七日編號JU-7715合約，與兩造之買賣合約
      不符，而與被證一之「訂單」相符，抗辯買賣關係存在於原告與德國原廠間，
      自不足採。
  ４、被告雖提出臺灣宜蘭地方法院檢察署八十九年度偵字第一八二二號不起訴處分
      書可認定係原告與柏帝公司訂定買賣合約，惟該不起訴處分書並未明確提及「
      買賣合約係原告與柏帝公司訂定」此一事實，該案被告郝志雄雖表示伊公司得
      知本件原告是承包商後，就直接與原告接觸云云，惟依鈞院九十一年五月二十
      一日準備程序筆錄之內容可知，郝志雄所謂與被告公司接觸云云，實係與被告
      當時之負責人朱邦男接觸，其亦自承：「與原告公司簽約是用傳真的，我並未
      與甲○○公司部面，在簽被證一之前我並未見過甲○○先生，所有簽約都是由
      朱先生安排．．．」。是以僅憑該不起訴處分書之內容，並無法證明係原告與
      柏帝公司簽約之事。
（三）被告所提供之離心式脫水機確實未符合買賣合約之要求：
      被告所提供之機器始終未能符合兩造買賣合約之要求，終致原告遭宜蘭酒廠退
      貨，有宜蘭酒廠函可稽。依系爭買賣合約第十條第三款規定：「乙方（即被告
      ）保證所提供設備完全符合酒廠規範，若有差異，所產生損失概由乙方與原廠
      承擔。」，宜蘭酒廠自然有權審核該機器是否符合要求，且該機器確實經過功
      能測試而認定未達驗收標準，有檢驗報告為憑。至於被告主張驗收不合格係因
      驗收人員對機器之性能不了解、德國人未能會同試車及測試環境有問題云云，
      自應由其自負舉證責任。
（四）對於被告所提之原告請求金額抗辯表，說明如后：
  １、編號2支付裔發公司一十八萬二千元：已如前述，輸送泵浦亦為買賣標的之一
      ，該泵浦尚未使用。
  ２、編號3-3國外保兌費用一萬一千五百六十八元：係依系爭合約第七條約定：「
      以保兌即期不可撤銷信用狀支付」，故保兌費用為必要費用甚明。
  ３、編號3-5進口關稅一十八萬一千八百九十元：因被告所提供之脫水機無法驗收
      合格，故原告必須另行購置一台脫水機，因只能申請一台免關稅證明，故原告
      仍需負擔一台脫水機之進口稅。
  ４、編號3-6場租（倉租）一萬七千六百三十元：此筆支出係因被告遲遲無法提供
      該脫水機符合合約規範之證明，導致機器無法進場安裝、測試，因而有倉租費
      用之發生，此亦係可歸於被告。
  ５、編號3-7運費（基隆─宜蘭）二次一萬三千元：因脫水機與輸送泵浦，被告並
      非一起交付，故有二筆運費，此有統一發票、現金支出傳票為證。
  ６、編號4-1安裝吊車費三千五百元、編號5-3拆除吊車之運費三千五百元：此有金
      來鷹有限公司出具之收據。
  ７、編號4-2安裝費用一十一萬二千五百元、編號5-4拆除吊車之費用一萬八千元：
      系爭脫水機之安裝工資部分，原告係以本身員工進行安裝，爰以該員工該年度
      之薪資為基礎計算其一日薪資作為安裝、拆除之每日工資，此有李萬金之所得
      稅扣繳憑單可證。
  ８、被告既保證其出售之離心式脫水機須符合宜蘭酒廠設計之功能、規格、材質及
      技術要求，被告為證明其功能符合標準，自應測試其功能，當然其測試之人工
      、材料、費用等自應由出賣人即被告負擔，原告先墊關於測試等費用，自應返
      原告。關於報關費用、海關稅等係出賣人交付貨物前必須之支出，既由原告墊
      付，被告亦應返還。
  ９、原告因被告提供之機器未符合宜蘭酒廠之要求，致工期逾三十二天，惟因延長
      工期二十二天，故實際逾期罰款天數為十日，被告應賠償逾期罰款之損害賠償
      七萬四千六百元。
（五）證人盧珠吟之證詞並不足採：
      證人盧珠吟於九十一年四月九日到庭表示：系爭買賣之當事人係原告與德國原
      廠，惟其自承並未親自經手本件相關事務，則其所知悉均為傳聞之事實，自不
      足作為證明；況其亦稱其「認為」系爭買賣之兩造係原告與德國原廠，乃由於
      曾看過被證一訂單之故，其既非親自見聞雙方簽約之事實，其證詞自不足採。
      又被告與裔發公司間確實訂有買賣合約，此有買賣合約可稽，惟證人盧珠吟竟
      稱：「這件買賣我們公司沒有參與」，益證其證詞顯與事實不符，而無足採。
（六）對證人陳庭欲先生之證詞提出說明如后：
      陳庭欲係宜蘭酒廠負責廢水場工程之監工，於九十一年五月二十一日到庭雖表
      示：「最後酒廠扣款驗收另一部機器，扣款只是針對第二部機器瑕疵的部分與
      第一部機器無關」云云。惟核對驗收證明書可知，原告除遭宜蘭酒廠逾期罰款
      七萬四千六百元外，尚有驗收扣款二十一萬五千五百八十元，陳庭欲先生所稱
      扣款部分，實係指此部分扣款，而非原告所主張之「逾期罰款」七萬四千六百
      元，因開庭當日以「扣款」之情形為何詢問之，陳庭欲先生未將「扣款」與「
      罰款」分別說明，始稱「與第一部機器無關」，而七萬四千六百元之「罰款」
      則未提。原告確實分別遭到「罰款」及「扣款」，而「罰款」的確係因被告所
      交付之脫水機無法驗收所致，此部分並經陳庭欲先生於九十一年六月二十五日
      準備程序到庭證明無誤。
參、證據：提出請求賠償金額之附表、附表二、附表三、兩造買賣合約、台灣省菸酒
    公賣局宜蘭酒廠於九十年八月二十九日之九十宜酒工字第二二九六號函、民法第
    二百二十七條立法意旨、新弘大機器廠有限公司傳真文件（自八十八年三月三十
    日起至八十八年六月三十日）、臺灣省菸酒公賣局宜蘭酒廠工程契約、信用狀付
    款收據三紙（臺灣銀行結匯計算單、放款利息收據、結匯計算單利息收據）、被
    告傳真資料及臺灣銀行回條聯（原告匯款裔發公司一十八萬二千元）、臺灣銀行
    手續費及匯費收入收據（保兌費用收據）、報關費用及其他費用收據（統一發票
    三紙、收據二紙、海關進出口貨物稅費繳納證兼匯款申請書）、國庫專戶存款收
    款書兼匯款申請書（進口關稅支付證明）、陽明海運股份有限公司之電子計算機
    統一發票（場租、倉租支付費用）、配電費用證明（統一發票乙紙）、臺灣銀行
    回條聯（支付郝先生試車費用）、台灣省菸酒公賣局暨所屬各單位營造綜合保險
    補充規定、明台產物保險股份有限公司營造綜合保險單、檢驗水費統一發票二紙
    、扣繳憑單乙份（所得人：賴文昌）、驗收證明書、現金支出傳票及發票各乙份
    、估價單（安裝吊車費、拆除吊車費用）、扣繳憑單乙份及其說明（所得人：李
    萬金）、存證信函乙份、傳真函（通知開立信用狀）、台灣省菸酒公賣局宜蘭酒
    廠廢水場離心式脫水機新設工程功能測試結果明細表、台旭環境科技中心股份有
    限公司水質樣品及廢棄物檢驗報告、台灣銀行羅東分行、8AEAＺ00000000000  信
    用狀、九十年四月二十一日之蘇澳郵局第二一號存證信函、信溢有限公司與裔發
    實業有限公司之買賣合約、訂單、信溢有限公司之基本資料查詢、最高法院十八
    年台上字第二八０九號、二十一年度上第三００四號、十九年台上字第四三八號
    判例、中時新聞專輯：2002歐元上路新聞資料乙則（以上均為影本）為證。聲請
    訊問證人陳庭欲。聲請向裔發公司調閱「被證一」之訂單正本。
乙、被告方面：
壹、聲明：
一、駁回原告之訴。
二、如獲不利之判決，願供擔保請准宣告免為假執行。
貳、陳述：
一、被告並非本件契約當事人，契約當事人係原告與德國原廠：
（一）原告因宜蘭酒廠指定須為德國機器之離心式脫水機，故請被告洽詢德國廠牌在
      台之代理商（即美商柏帝股份有限公司，下稱柏帝公司），惟德國廠之台灣代
      表郝志雄先生表示德國方面規定為：「洽購者須與宜蘭酒廠有合約，僅欲與實
      際出具信用狀之人做買賣（即實際付款人），不願再轉一手怕有麻煩。」，故
      改由原告直接向德國原廠（美商柏帝公司）洽購，被告退出本件買賣契約，原
      買賣契約失效，被告僅係基於情誼幫忙原告而已。
（二）新弘大公司與德國原廠（美商柏帝公司）簽立訂單，該訂單之「說明」及最下
      方簽名之當事人名稱均為「新弘大機器廠有限公司」及「德國原廠（美商柏帝
      公司）」，價金約定為馬克一十八萬八千元，而非兩造所簽訂之契約價格馬克
      二十二萬元（裝船時應付九成馬克一十九萬八千元），原告既不爭執裝船時給
      付之金額為馬克一十八萬八千元，由此可證被告已非契約當事人。原告雖於庭
      訊時將八十八年三月二十九日支付配件（即輸送泵浦的錢）之馬克一萬元硬湊
      進來，惟該金額並非「裝船時」付款，而是延遲半年才付，顯然原告所辯不實
      。
（三）自信用狀「45A」項觀之，其英文全文為「shipment  of (goods) ONE SET OF
      BIRD  HUMBOLDT  SOLID  BOWL  DECANTER  CERTRIFUGE-TYPE   SI-11  WITH
      COMPLETE SWITCH CABINET.  SPARE PARTS AND TOOLS DETAILS AS PER ORDER
      NO.JU-7715   DATED  JULY  17  1998」，中文翻譯為「貨品裝船：全套BIRD
      HUMBOLDT實心砵狀倒出器，離心式，SI-11型，連同全套開關箱備用零件及工
      具，詳情如訂單號碼JU-7715，簽約日期1998年7月17日」，參酌被証一之訂單
      ，其日期及合約編號與信用狀完全相同，而兩造之買賣合約，合約日期為八十
      七年七月十六日，合約編號為00000000-A，均與信用狀完全不同。
（四）原告與德國原廠（美商柏帝公司）向宜蘭地院公証處，請求認証德國原廠對新
      弘大公司所提出之「保証書」為真正；又公証對象只有「離心機」，與被證一
      訂單相同，與兩造買賣合約尚包括「配件」不同；公証之保証書內容與被證一
      訂單之內容非常相似，幾乎完全相同，更可証明本件買賣之當事為「德國原廠
      」及「新弘大機器廠有限公司」。
（五）原告曾授權「被告」及「馮順欽」教授共同代表「新弘大機器廠有限公司」向
      德國原廠求償，則被告之地位僅係代理「新弘大公司」向「德國原廠」索賠。
（六）從客觀之行為觀之，舉凡公証、付款、報關、保險、保兌、繳進口關稅、租倉
      庫、運送、吊車、按裝、配車、試車，均係由原告自為或逕洽德國原廠（各項
      費用之單據，抬頭均是原告），原告是因向德國原廠求償麻煩，才是非不分向
      被告求償。
（七）本案不合格僅「離心脫水機」主機壹件，其餘均合格，而離心脫水機主機是德
      國原廠要直接賣原告，故其須簽英文契約（註：簽英文契約，德國人才看的懂
      ），而後回傳德國經確認才給原告「報價單」，原告才開立信用狀給「德國原
      廠」而非裔發公司，被告並沒有「指示」原告付款給德國原廠，若要指示付款
      必為裔發公司。
（八）德國原廠之台灣代表郝志雄之証詞已清楚証明本件契約之當事人為德國原廠及
      原告，另裔發公司負責人亦証稱其公司完全未介入本次買賣，並稱本件契約之
      當事人為德國原廠及原告。
（九）原告所提出之車資、勞務工資、檢驗費、檢測費、安裝費工資、報關、進口
      CFS重機械使用費等收據，抬頭均為「新弘大機器廠有限公司」，若原告真向
      被告購買機器為何前述收據之抬頭不是「被告」而是「原告」？足徵本案除最
      初之草約外，一切由原告自為或直接與出賣人接洽，被告並非出賣人。
（十）台灣宜蘭地檢署八十九年度偵字第一八二二號之不起訴書，亦認定被告並非本
      件買賣合約之當事人。
三、否認本件離心式脫水機不合格：
（一）原告所提出台旭環境科技中心股份有限公司之鑑定報告，不具公信力，且現行
      民間鑑定機構多有「誰出錢即鑑定誰有利」之陋習，本件既未經國內專業單位
      如工研院、中研院之鑑定，德國人必不承認此鑑定報告，被告否認其驗收及鑑
      定結果。
（二）德國原廠認為脫水機沒問題且符合宜蘭酒廠與原告之契約規定，有問題的是可
      歸責於原告或宜廠酒廠之因素，列舉如下：
      (1)操作人員對機器之性能不了解、操作不當、不會調整；(2)德國人未會同試車
      （本案有原告自己請的外國技師，但均只試了一下，請提出外國技師確認該機
      器不合格之簽名文件）；(3)實際測試之環境與宜蘭酒廠合約（參合約中項目
      3.6至3.10項)要求之測試環境不同，即測試環境有問題：Ａ、處理米酒糟量：
      須每小時十立方公尺以上。Ｂ、操作濃度：須六十至九十度Ｃ之間。Ｃ、操作
      酸鹼值：須ＰＨ3.3至4.2之間。Ｄ、進流米酒糟液比重：須二十一度Ｃ時為
      1.013。Ｅ、進流米酒糟液懸浮固體物濃度：須約30000ｐｐｍ。本件原告未確
      實舉證該機器不合格，原告請求並無理由。
四、原告請求之金額不實：
（一）編號1離心式脫水機馬克一十八萬八千元部分：本件離心式脫水機尚在原告處
      ，並未退還任何人，原告之請求無理由，如認為本件原告解除契約有理由，則
      原告應將機器完好如初返還被告。
（二）編號2支付裔發公司一十八萬二千元部分：此係購買配件（即輸送泵浦）之價
      金，與本件無關。
（三）編號3-2信用狀利息六千五百零八元：信用狀本金求償已有法定利息，此為重
      複計算，況原告本應付現，因自己因素資力不足而借貸，不應將利息計入損害
      額。
（四）編號3-3 國外保兌費用一萬一千五百六十八元：就此部分不爭執。
（五）編號3-5進口關稅一十八萬一千八百九十元：離心式脫水機係屬「環保進口」
      項目，可以退稅，該部分應已退稅。
（六）編號3-6場租或倉租費用一萬七千六百三十元：此係原告於船到時未準時提貨
      所支出費用，應自己負擔。
（七）編號3-7運費（基隆─宜蘭）二次一萬三千元：沒有收據，且離心式脫水機一
      台載一次即可，為何二次？
（八）編號4-1安裝吊車費三千五百元、編號4-2安裝費用一十一萬二千五百元、編號
      編號4-4試車費用一十一萬五千元、4-5電氣配合試車費用墊費用三萬九千二百
      元：均無無收據，且本案僅試車一次，無需二、三天工。
（九）編號4-3配電費用二十九萬八千元：太過昂貴，有虛報，應提出匯款證明。
（十）編號4-6代信溢公司支付郝先生試車費用一十五萬元：與前述試車費用重複。
（十一）工程保險費二萬一千四百三十五元：合格交貨之工程仍在保險範圍內，即損
        益未同歸而重複計算。
（十二）編號5-1驗收不合格支出之罰款七萬四千六百元、編號5-2拆除工資二萬二千
        五百元、編號5-3拆除吊車之運費三千五百元、編號5-4拆除吊車費用一萬八
        千元：均無收據。主機座PC修改三萬一千二百二十五元：原告並未舉證有修
        改必要。
（十二）信譽損失一百萬元：原告並未停權，亦未宜蘭酒廠列為不良廠商，何有商譽
        損失，損失一百萬元：
參、證據：提出訂單、信溢有限公司之買賣合約、原告所提之附表、認證書、保證書
    、八十九年十一月二日之授權傳真影本乙份、海關進出口貨物稅費繳納證兼匯款
    申請書、原告所提之報關費用及其他費用收據（統一發票三紙、收據二紙、海關
    進出口貨物稅費繳納證兼匯款申請書）、場租（倉租）費支付證明（陽明海運股
    份有限公司之電子計算機統一發票）、配電費用之證明（貴林機電有限公司之統
    一發票）、檢驗水費之統一發票二紙、虛報請求金額之抗辯表、信溢有限公司與
    裔發實業有限公司之買賣合約、信用狀、信用狀之中譯本、台灣宜蘭地方法院檢
    察署檢察官八十九年度偵字第一八二二號不起訴書（以上均為影本）為證。聲請
    詢問證人郝志雄、盧珠吟。聲請向台灣銀行羅東分行調取信用狀影本（號碼ＡＥ
    ＡＺ00000000000、一九九九年四月十五日）。
丙、本院依職權函詢台灣銀行羅東分行、勞工保險局、及裔發公司。
    理    由
一、程序方面：
（一）被告法定代理人於本件訴訟審理中變更為乙○○，並經原告提出被告公司基本
      資料查詢表一紙為證，具狀聲明被告承受訴訟（卷二第四二○頁），核無不合
      ，應予准許。
（二）按民事訴訟法第二百五十五條第一項第二款規定：請求之基礎事實同一者，第
      三款：擴張或減縮應受判決事項之聲明者。第四款因情事變更而以他項聲明代
      最初之聲明者；原告得於訴狀送達後變更或追加新訴。查原告起訴以其向被告
      購買離心式脫水機，因被告無法提出該機器原廠證明，亦欠缺契約上之功能致
      遭買主宜蘭酒廠退貨為由，依民法第三百五十九條、第一百九十條之規定請求
      被告返還價金並賠償損害，給付七百四十一萬四千八百六十七元及其中六百一
      十一萬五千五百五十八元自起訴狀繕本送達翌日起至清償日止，按週年利率百
      分之五計算之利息。嗣於九十一年二月十六日變更聲明為(一)被告應給付原告德
      國馬克十八萬八千元及自八十八年四月十五日起算之法定遲延利息，(二)被告應
      給付原告新台幣二百三十九萬三千三百零八元及其中十八萬二千元自八十八年
      三月二十九日起，二百二十一萬一千三百零八自起訴狀繕本送達翌日起至清償
      日止，按週年利率百分之五計算之利息。並追加訴訟標的為買賣契約第十條第
      三款及民法第三百五十九條、第二百二十七條、第二百五十四條、第二百五十
      五條、第二百五十九條及第二百六十條、第二百三十一條、第二百三十二條；
      又於九十二年六月二十七日以德國馬克因歐元啟用已非流通有價證券為由，將
      第一項訴之聲明本金變更為被告應給原告新台幣三百四十七萬二千零二十二元
      ，並減縮第二項聲明如事實欄訴之聲明之第二項。核其前開所為訴之追加變更
      ，其請求之基礎事實均為原告向被告購買系爭離心式脫水機之事實所沿伸，其
      變更或追加之訴與原訴之主要爭點有共同性，請求利益之主張在社會生活上亦
      。可認為同一或關聯，而可利用原有之訴訟及證據資料；而第二次變更核屬情
      事變更而以他項聲明代原聲明，均無不合，應予准許。
二、原告主張其因承包宜蘭酒廠廢水廠工程，於八十七年七月十六日與被告訂定買賣
    合約，向被告購買離心式脫水機一套，並依被告指示給付馬克一十八萬八千元及
    新台幣一十八萬二千元，因被告始終未能提供符合買賣合約所要求之機器，經原
    告自八十八年三月三十日起至同年六月三十日止陸續發函要求被告依約履行，被
    告仍未依約履行，致原告遭宜蘭酒廠於八十八年十一月二十九日以檢驗不合格為
    由而退貨，違反買賣合約第十條第三款、四款、民法第三百五十九條之規定，原
    告得主張解除；又原告陸續自八十八年三月三十日起至八十八年六月三十日前止
    發函要求被告依約履行，被告始終未能於相當期限內提供符合要求之脫水機，致
    遭宜蘭酒廠退貨，爰依民法第二百五十四條解約、另被告未於約定之宜蘭酒廠所
    定完工日期八十八年二月三日前提供符合要求之脫水機原告亦得依第二百五十五
    條請求解約，原告已以九十年十二月五日之準備書狀送達被告時為解除契約之意
    思表示，被告應依民法第二百五十九條規定返還已受領之價金馬克一十八萬八千
    元，即新台幣三百四十七萬二千零二十二元，並自受領時即八十八年四月十五日
    起、新台幣一十八萬八千元自八十八年三月二十九日起均至清償日止按年息百分
    之五計算之利息。另原告因被告不完全給付，得依給付遲延之相關規定行使權利
    ，被告遲遲無法補正，致原告遭宜蘭酒廠退貨，不但無法如期完工，更不得不另
    行購買合格機器，爰依契約第十條第三款、民法第二百六十條、第二百三十一條
    、及第二百三十二條; 第二百二十七條之一準用第一百九十五條之規定，請求被
    告賠償因此所生因購買系爭脫水機支付之費用三十一萬六千四百四十八元、安裝
    及試車所支出費用七十一萬九千八百七十三元，因驗收不合格所支出之費用十四
    萬八千零二十五元及因此商譽所生損害一百萬元，合計共二百一十八萬四千三百
    零八元之損害。
    被告則以：其雖曾與原告簽訂系爭脫水機之買賣契約，但其後因原告另與系爭脫
    水機之德國原廠訂約而合意解除，因信用狀之出具為原告與德國原廠、其上所載
    之訂單號碼亦非兩造之契約，另系爭脫水機之運送、安裝、試車等履行買賣契約
    等細節，被告均未參與，是兩造間買賣契約已不存在，且縱認本件被告為契約當
    事人，本件原告之損害亦有虛列不實等語資為抗辯。
三、原告主張其因承包宜蘭酒廠廢水廠工程，於八十七年七月十六日與被告訂定買賣
    合約，購買離心式脫水機一套，合約編號為000000000-A，約定價金為
    德國馬克（DM）二十二萬元，付款條件為裝船時付百分之九十，尾款百分之十試
    車驗收後一次付清），信用狀受益人為德國原廠或其指定公司。原告於八十七年
    七月二十七日即以臺灣銀行開發即期信用狀匯款十八萬八千元馬克（當日與新台
    幣匯率牌價為十九點四六）與信用狀受益人德國BIRD HUMBOLDT原廠，另於八十
    八年三月二十九日匯款新台幣十八萬二千元予裔發公司，嗣系爭脫水機安裝於宜
    蘭酒廠後，經宜蘭酒廠八十八年八月二十四日功能測試結果，其出流水懸浮固體
    物濃度未達合約驗收標準，而於八十八年十一月二十九日退貨等事實，業據提出
    臺灣省菸酒公賣局宜蘭酒廠之工程契約、兩造買賣合約書各一份、台灣銀行結匯
    計算單一紙，並經本院函請台灣銀行羅東分行檢送系爭交易之信用狀原本一份（
    卷一第三一九至三二○頁）在卷可憑，且為被告所不爭執，而堪信實。被告固不
    爭執曾與原告簽訂前揭買賣契約書，惟辯稱兩造已合意解除契約而否認其為出賣
    人，並以前揭情詞置辯。本院依民事訴訟法第二百七十條之一第一項第三款規定
    整理並協議簡化本件爭點為：
    一原告依民法第三五九條及第二五九條之規定解除系爭買賣契約，請求回復原狀
      有無理由？
      (一)被告是否為本件買賣契約之當事人？
        1.被告與原告所簽的契約是否已經合意解除？由原告與柏蒂公司另訂新約？
        2.被告關於本件系爭契約的履行是否為原告的代理人，代理原告向柏蒂公司
          為簽約的輔助行為？
      (二)被告是否沒有提出應有品質保證的機器？違反民法第三五四條第二項之規定
        。
        1.系爭契約是否有保證應符合如酒廠施工說明書7.４條各項驗收標準品質之
          約定（卷一頁三十九）？
        2.系爭機器是否不符契約所保證之品質？
        3.原告所提出的鑑定報告是否足以證明系爭機器不符保證品質？
      (三)系爭機器之瑕疵是否同時構成不完全給付？原告依關於民法第二五四條及第
        二五五條解除契約有無理由？
    二如買賣契約合法解除，原告依民法第二百五十九條所得請求返還之價金為何？
      依第二百六十條請求損害賠償之範圍為何？
      (一)依原告之信用狀上受益人是否為被告所指示而得視為被告受領？
      (二)原告因解除契約所生的損害是否包括原告之附表三（卷二三○頁）第二大項
        所列各項請求？
      (三)被告得否主張同時履行抗辯權？於原告返還系爭離心式脫水機之同時始負返
        還價金之義務？
    三如被告有違約，是否構成民法第一九五條侵害原告公司商譽之侵權行為？原告
      請求壹佰萬元非財產上的損害賠償有無理由？
      (一)被告信譽如何受有損害？
    兩造均同意僅就簡化後之爭點審理及辯論（見本院九十二年七月三日言詞辯論筆
    錄），爰將本院得心證之理由分敘如下：
五、被告辯稱兩造於八十七年七月十六日所簽訂之系爭買賣契約，因系爭脫水機德國
    原廠在台之代理商柏帝公司負責人郝志雄表示其公司規定洽購者須與宜蘭酒廠有
    合約，故買受人需為信用狀付款人而改由原告直接與柏帝公司洽購，原買賣契約
    已於翌日解除失效，由原告直接與德國原廠訂定買賣契約，此由舉凡公證、付款
    、報關、保險、保兌、貨物之提領、倉儲、試車等均係原告自為或逕洽德國原廠
    ，以及信用狀上第「45A」項載明：「......SPARE PARTS AND TOOLS DETAILSAS
    PER ORDER NO.JU-7715 DATED JULY 171998」，即「貨物詳情如訂單號碼
    JU-7715，簽約日期1998年7月17日」（中譯，即被證一，下稱編號JU-7715合約
    ）；而信用狀之付款金額十八萬八千馬克亦與該訂單所訂相符，並非兩造契約所
    定裝船時支付二十二萬馬克之90%即十九萬八千馬克。再原告乃要求柏帝公司出
    具保證書，所保證對象僅有離心機，與編號JU-7715合約所訂相同；而原告曾授
    權被告與訴外人馮順欽教授代表原告向德國原廠求償，並舉證人郝志雄、盧珠吟
    之證詞為證，另提出編號JU－7715之買賣契約書一紙、美商柏帝公司出具之保證
    書、為證（卷一第一一三頁）。經查：
（一）原告否認編號JU-7715合約簽名之真正，而依兩造簽訂之買賣契約所訂(七)付款
      條件即係以簽發「保兌即期不可撤銷信用狀支付」方式為之，兩造另於(八)訂明
      信用狀受益人為「德國原廠或其指定公司」，顯見兩造於訂約之初，即有由原
      告直接以保兌即期信用狀方式支付予製造商德國原廠之合意；再依原告所提八
      十八年七月二十四日由「胡素真」傳真予被告之通知函（卷一第五七頁、第二
      八五頁），其上即詳載原告應以如何方式開立信用狀，包括通知銀行、貨品內
      容、價格及付款條件應如何記載；其中就貨品內容被告乃指示記載「ONE SET
      OF BIRD HUMBOLDT SOLID BOWL DECANTER CENTRIFUGE-TYPE S-11 WITH
      COMPLETE SWITCH CABINET.SPARE PARTS AND TOOLS. DETAILS AS PER ORDER
      NO. JU-7715 DATED JULY 17 1998 AND 00-0000-0-0000」即與本院向臺灣銀
      行羅東分行所調取原告所開立之8AEAＺ000 00000000號信用狀上所載之「45A」
      項「SHIPMENT OF GOODS」之記載完全相同（卷一第三二○頁）。足證原告主
      張信用狀之記載及付款之金額乃完全依被告指示之事實為可採，原告簽立信用
      狀之金額既係依被告之指示，則其金額並非原訂貨物裝船金額十九萬八千馬克
      ，即難以做為兩造契約已然解除之佐證。被告固否認該傳真函之真正及胡素真
      為其公司員工，惟查，本院於九十年七月十八日送達被告通知同年八月八日庭
      期之送達證書即由其受僱人胡素真所簽收（見本院卷一第十一頁），可證該信
      函確由被告於八十八年七月二十四日所傳送，被告既於七月二十四日尚指示原
      告信用狀應如何開立，則被告所辯系爭買賣契約兩造於簽約翌日八十八年七月
      十七日即因原告與德國原廠另訂立編號JU-7715合約而合意解除云云，即非可
      採。
（二）再查，證人即被告前負責人朱邦男就系爭脫水機之買賣過程證稱：「法官（提
      示八十七年七月十六日合約書）是否是你代表公司與原告簽的約？」「是我簽
      的約，我與裔發公司在隔日又簽了壹個約，因為我有技術背景所以原告找我，
      我在簽約之前就找到博地公司（因係柏帝公司之誤），我知道原告要去標這個
      工程，我就找國外柏帝公司，裔發公司和郝志雄一起來找我，郝志雄是柏帝公
      司在臺灣辦事處的負責人，他說他完全符合規範，我告訴原告規格及價錢，原
      告同意即向宜蘭酒廠投標，得標後兩造即簽約。本來我要與柏帝簽約但柏帝公
      司的郝先生自稱無權代理柏帝簽約的權利，就由經銷商裔發公司和我們簽約，
      簽約之後就要買了，德國柏帝公司就直接把報價單拿過來，我就轉給原告，原
      告直接開信用狀給柏帝公司，直接辦進口，之後都是由原告和柏帝公司直接接
      洽。」；而被告所提編號JU-7715合約之來由依朱邦男之證詞為：「法官（提
      示被證一契約）你們為何會有此份合約？」「這份合約是郝志雄給我的，這合
      約並不是我打的，也不是我簽的，是郝志雄說需要這份合約，把這份合約拿給
      我，叫我拿給原告，因為我與裔發簽約，所以郝志雄請我出面，以便能夠開信
      用狀。這張合約是簽約後拿給原告，我拿到的合約是副本，簽完約之後都是由
      柏帝公司處理，原告有時會找我處理，有時會直接找柏帝公司處理，郝志雄需
      要時也會找裔發公司處理。如果契約履行順利的話，照合約剩下的尾款應該付
      給我。被證一的合約是郝志雄拿來時已經簽好了，郝志雄說他自己打的，是否
      由他自己簽我不清楚，這張合約沒有用處，只是他要給本公司看的，表示有壹
      個訂單。」「上面的字（本公司向國外ＢＩＲＤ....）是我寫的。」（參本院
      九十二年五月二十日言詞辯論筆錄，卷二第四六八頁），依證人朱邦男之證詞
      ，已足證明原告主張編號JU-7715合約尚非由原告公司所簽立，乃由被告傳真
      予原告乙節為真。準此，被告所指原告與德國原廠另訂之合約、信用狀及發票
      上所載之買受人固均為原告，但原告主觀上認該合約乃係被告為履行合約，縮
      短買賣給付價金及交付標的物流程所為之方法而已，並無藉此解除兩造原有買
      賣契約、直接與德國原廠另訂合約之意思。再因信用狀為原告所直接簽發，其
      事前之保兌費用、機器到港之報關、領貨、稅捐、運送等，理當由原告自行辦
      理，此節亦應為兩造約定由原告直接簽發信用狀予製造商時所預見，自難嗣後
      以貨物報關領貨事宜均由原告親為推論被告已非出賣人。
（三）至被告所提原告出具授權「被告」及「馮順欽」教授共同代表「新弘大機器廠
      有限公司」向德國原廠求償之授權書及證人郝志雄及裔發公司員工盧珠吟之證
      詞以證明系爭脫水機乃原告與德國原廠柏帝公司所購買，與被告已無涉云云；
      惟按系爭買賣契約(十)乙方責任範圍第三項乃約定：「乙方保證所提供設備完全
      符合酒廠規範，若有差異，所產生由乙方與原廠承擔」等語，而原告亦自承系
      爭脫水機乃被告以原告名義向德國原廠所訂購以方便信用狀之開立，因此對德
      國之柏帝公司而言，其買受人固為原告，但依朱邦男到庭證述「原告知道柏帝
      要跟承包商直接買。我在跟原告簽約之前就已經知道郝志雄要直接跟原告簽約
      。」等語（參本院九十二年五月二十日言詞辯論筆錄，卷二第四六九頁），被
      告於簽約前既均知德國原廠只願與脫水機工程承包商直接訂約，但仍於八十八
      年七月十六日簽訂系爭買賣契約，足見兩造乃約定由被告對外向德國原廠交涉
      ，並由被告負出賣人責任，是原告授權與被告向柏帝公司求償，亦無違兩造之
      買賣契約。且編號JU-7715合約依朱邦男證詞係郝志雄所製作，郝志雄就此卻
      證稱：「．．．裔發公司跟我們有業務往來，裔發公司說被告公司朱先生要向
      我們買離心機，我就到裔發洽談，我與朱先生就價格有約定，當時完全不了解
      有原告公司，後來朱先生告訴我們有原告這家公司，是原告公司要買這部機器
      ，朱先生說信用狀由原告公司開給我，所有的協定只有這份被證一的訂單，是
      由我與原告公司甲○○傳真簽約的，因為是由原告公司開信用狀，所以我們賣
      機器給原告公司。」「與原告公司簽約是用傳真的，我並未與甲○○先生碰面
      ，在簽被證一之前我並未見過甲○○先生，所有簽約都是由朱先生安排，誰傳
      真給我我不清楚，應該是原告公司傳真的。」等語，就編號JU-7715合約部分
      證詞已有不實。而由郝志雄之證詞可知，其亦明知系爭脫水機原係被告向該公
      司洽購而由裔發公司出面簽約，然於簽約後發現開立信用狀之人及實際購買人
      為原告，因此伊認為其欲出售與開立信用狀者，故主觀上認定買受人為原告，
      然對原告而言，郝志雄僅係機器製造商在台之代理人，其履行契約之過程，乃
      立於被告之履行輔助人或代理人之角色，尚不能以其證詞認定兩造買賣契約已
      有合意解除之意思。而因裔發公司既與被告於同日簽訂內容幾乎完全一致之買
      賣契約，其就系爭脫水機買賣即有利害關係，是盧珠吟證稱該公司並未參與系
      爭買賣，系爭脫水機乃原告與德國原廠直接購買云云，亦難採信。況依裔發公
      司之總經理梁光興於臺灣宜蘭地方法院檢察署作證時乃證稱：「裔發實業主要
      是賣污水處理廠機構設備的，如果伊公司要採購離心式脫水機，就會向美商柏
      帝公司採購，另外因為美商柏帝公司在台只是分公司，不能夠有營利行為，也
      不能開發票，所以如果部到有關公共工程的採購案時，美商柏帝公司就會交給
      裔發實業去訂約，再給裔發實業一些代銷的金，本件最初是信溢公司與伊公司
      簽約，.... 」等語（參該署八十九年度偵字第一八二二號處分書第四頁，本
      院卷二第四三○頁），亦與盧珠吟所證事實有異，足證盧珠吟之證詞尚不足為
      被告有利之認定。是被告就系爭契約之締結及簽發信用狀之指示，均係為自己
      之利益及計算，並無代理原告與德國柏帝公司簽約之意思，兩造間之買賣契約
      並未合意解除。
六、依系爭買賣合約第十條第三款約定：被告保證之設備，完全符合酒廠規範，若有
    ，所產生損失概由被告與原廠承擔，而酒廠規範依同條第四款並為兩造合約之附
    件，而視為契約之內容。是原告主張被告保證系爭脫水機應具備如原告與宜蘭酒
    廠契約規範之品質乙節，即堪信實。惟按：
（一）買受人應按物之性質，依通常程序從速檢查其所受領之物。如發見有應由出賣
      人負擔保責任之瑕疵時，應即通知出賣人。買受人怠於為前項之通知者，除依
      通常之檢查不能發見之瑕疵外，視為承認其所受領之物。不能即知之瑕疵，至
      日後發見者，應即通知出賣人，怠於為通知者，視為承認其所受領之物，民法
      第三百五十六條定有明文。是買受人發現出賣人應負擔保責任之瑕疵時，即應
      立即通知出賣人。另同法第三百六十五條規定：買受人因物有瑕疵，而得解除
      契約或請求減少價金者，其解除權或請求權，於買受人依第三百五十六條規定
      為通知後六個月間不行使或自物之交付時起經過五年而消滅。前項關於六個月
      期間之規定，於出賣人故意不告知瑕疵者，不適用之。原告主張系爭脫水機因
      不符合約之要求，遭宜蘭酒廠於八十八年十一月二十九日以檢驗不合格而退貨
      ，其已於八十八年三月三十日起至八十八年六月三十日止催告被告補正，被告
      均未依約補正，被告依民法第三百五十九條、第二百二十七條準用第二百五十
      四條、第二百五十五條規定於九十年十二月五日解除契約，並提出催告函九件
      、宜蘭酒廠九十年八月二十九日函、台旭環境科技中心股份有限公司及精準環
      境股份有限公司出具之檢驗報告單各一份為證，惟查：依原告所提宜蘭酒廠函
      （卷一第八三頁），該廠退貨之原因為系爭脫水機未通過合約功能驗收標準，
      其出流水懸浮固體物濃度超過合約標準，再依前揭檢驗報告之日期為均八十八
      年九月二日（卷一第二八九、第二九一頁），是原告於八十八年九月二日始知
      系爭脫水機之出流懸浮固體濃度未達標準，而宜蘭酒廠乃於同年十一月二十九
      日始經原告同意以退貨處理；然依原告所提之催告函內容均早於該報告出具前
      ，且係催告被告儘快派遣工程師安裝機器及出具原廠說明書、保證書等等，均
      非表示系爭脫水機有不合契約規範之瑕疵，再依證人即宜蘭酒廠技師陳庭欲之
      證詞：「．．．．機器進場安裝之後廠商試車調整進行測試，酒廠功能測試時
      與原告公司共同取樣，把廢水送給環保署認可的廠商檢驗，驗收報告結果不符
      合驗收標準，酒廠要求原告作處理，原告公司說要換另一種機器安裝．．．」
      等語，可知於系爭脫水機驗收檢驗後，並非宜蘭酒廠主動要求退貨，該廠係要
      求原告處理，乃原告逕自承諾要換另一種機器安裝。準此，本件原告於八十八
      年九月二日即已知系爭脫水機有不合保證品質之瑕疵，卻未見原告通知被告被
      告處理，即逕自決定以更換新機器解決宜蘭酒廠工程契約，依民法第三百五十
      六條第三項之規定，自應視為已承認其所受領之物，被告即無瑕疵擔保責任可
      言。是被告既依民法第三百五十六條第三項之規定，不負瑕疵擔保責任，原告
      於九十年十二月十四日已自行更換機器後，始通知被告遭宜蘭酒廠退貨，依第
      三百五十九條之規定主張解除契約，即無理由。
（二）次按，民法第二百二十七條規定：因可歸責於債務人之事由，致為不完全給付
      者，債權人得依關於給付遲延或給付不能之規定行使其權利。因不完全給付而
      生前項以外之損害者，債權人並得請求賠償。是如係可歸責於債務人之事由，
      致為不完全給付而得補正者，債務人應依關於給付遲延之規定行使權利，亦即
      應定期催告補正而不補正時，始得依民法第二百五十四條之規定解除契約，原
      告亦未定期催告被告補正前揭瑕疵，其依民法第二百五十四條解除契約，亦無
      理由。
（三）再按，民法第二百五十五條規定：依契約之性質或當事人之意思表示，非於一
      定時期為給付不能達其契約之目的，而契約當事人之一方不按照時期給付者，
      他方當事人得不為前條之催告，解除其契約。原告主張兩造約定於八十七年十
      一月三十日裝船，以配合原告與宜蘭酒廠所約定之完工日期：八十八年二月三
      日，但被告始終未能於期限內提供符合要求之脫水機，原告得逕依民法第二百
      五十五條解除契約云云，惟查，被告有如何遲延之情形已未見原告舉證證明，
      況系爭脫水機如有遲延給付之情形，至多僅生逾期罰款等損害賠償問題而已，
      並無何不能達其與宜蘭酒廠工程脫水機目的之情形，兩造甚至未於契約約定如
      有遲延應如何賠償，足見依當事人之意思，並無非於一定時期為給付，否則不
      能達契約目的之合意，是原告依本條約定主張解除契約，亦屬無據。
七、原告另主張被告不完全給付，得依給付遲延之規定行使權利，因被告遲遲無法補
    正，致原告遭宜蘭酒廠退貨，不但無法如期完工，更不得不另行購買合格機器，
    而依民法第二百三十一條及第二百三十二條之規定及系爭合約第十條第三款規定
    請求被告賠償損害，惟按不完全給付得補正者，得按給付遲延之相關規定請求損
    害賠償責任，必該不完全給付要屬可歸責於債務人之事由所致，而債權人先催告
    債務人補正而債務人拒絕補正時，始得據以請求損害賠償，原告以前揭與宜蘭酒
    廠共同送驗之檢驗報告證明被告應負不完全給付責任，惟原告所提之催告函均在
    該報告做成之前，且原告亦未提出限期催告被告補正而被告拒不補正之證明，另
    系爭脫水機尚非宜蘭酒廠主動退貨，乃原告自願退貨重新另購新機器以履行廢水
    場脫水機新設工程契約等各情已如前述，是原告所主張如卷附附表三因重新購買
    新脫水機所生運送、報關、安裝、試車、拆除、保險費等等各項損害及因此逾期
    遭業主罰款，即非因可歸責於被告之不完全給付所致，而不得責由被告負責。
八、末按，民法第二百二十七條之一規定：債務人因債務不履行，致債權人之人格權
    受侵害者，準用第一百九十二條至第一百九十五條及第一百九十七條之規定，負
    損害賠償責任。原告主張因被告之不完全給付，造成原告受宜蘭酒廠之停權處分
    ，商譽受有嚴重損害，而請求被告賠償一百萬元，惟為被告否認，原告亦未舉證
    證明其有受宜蘭酒廠為停權處分之事實，尚難認其商譽有何損害，是其此部分請
    求亦失所據，應予駁回。
九、綜上所述，被告固仍為系爭脫水機之出賣人而應負物之瑕疵擔保責任，惟原告於
    發現系爭脫水機有不合契約標準之瑕疵後，並未定期通知被告補正，即自行更換
    機器，是其依物之瑕疵擔保及不完全給付相關規定請求解除契約及損害賠償責任
    ，均非合法，應予駁回。原告之訴既經駁回，其假執行之聲請亦失所附，應併予
    駁回。
十、結論：原告之訴為無理由，依民事訴訟法第七十八條，判決如主文。
中      華      民      國    九十二    年      十      月     十七     日
                                   民事第一庭法      官  王貞秀
右為正本係照原本作成
如對本判決上訴，須於判決送達後廿日內向本院提出上訴狀
中      華      民      國    九十二    年      十      月     二十     日
                                             法院書記官  劉寶鈴


司法院資訊處製作；財團法人民間司法改革基金會備份。
